【裁判字號】    98,交聲,283
【裁判日期】    980914
【裁判案由】    違反道路交通管理處罰條例聲明異議
【裁判全文】
臺灣基隆地方法院交通事件裁定         98年度交聲字第282號
                                     98年度交聲字第283號
移送機關即
原處分機關  交通部公路總局臺北區監理所
聲明異議人
即受處分人  甲○○  39歲民.
上列聲明異議人即受處分人因違反道路交通管理處罰條例案件，
對於交通部公路總局臺北區監理所中華民國98年7 月31日所為之
處分（原處分案號：北監自裁字第40-ZIP007284號、北監自裁字
第40-ZAP016994號），聲明異議，本院裁定如下：
    主  文
異議均駁回。
    理  由
一、原處分意旨略以：受處人即聲明異議人甲○○（下稱異議人
    ）駕駛HZ-2186 號自用小客車，先後於民國98年2 月23日上
    午11時8 分許、同年月24日下午3 時許，分別行經國道3 號
    高速公路七堵收費站（北向）第7 車道、國道1 號高速公路
    汐止收費站（北向）第6 車道時，有「汽車行駛於應繳費之
    公路不依規定繳費（卡片餘額不足，經通知補繳，繳費期限
    98年4 月10日止未補繳）」之違規行為，經交通部臺灣區○
    道○○○路局發現後，移請內政部警政署國道公路警察局第
    九警察隊七堵小隊協助於98年6 月22日以公警局交字第ZIP0
    07284 號、內政部警政署國道公路警察局第一警察隊汐止分
    隊協助於98年6 月22日以公警局交字第ZAP016994 號舉發違
    反道路交通管理事件通知單逕行舉發，交通部公路總局臺北
    區監理所乃均依違反道路交通管理處罰條例第27條第1 項規
    定，於98年7 月31日，各以北監自裁字第40-ZIP007284號、
    北監自裁字第40-ZAP016994號，各裁處異議人罰鍰新臺幣（
    下同）3,000 元等語。
二、聲明異議意旨略以：異議人因工作關係無法回家，致未收到
    ETC 之補繳通知書，始未依期補繳通行費，並非刻意拒繳，
    爰具狀聲明異議，聲請撤銷原處分云云。
三、按汽車行駛於應繳費之公路、橋樑、隧道或輪渡，不依規定
    繳費者，處汽車所有人或駕駛人3,000 元以上6,000 元以下
    罰鍰，並追繳欠費；汽車行駛於高速公路、快速公路或設站
    管制之道路，有其他違反管制規定之行為，處駕駛人600 元
    以上1,200 元以下罰鍰，道路交通管理處罰條例第27條第1
    項、第33條第3 項定有明文。又交通部臺灣區○道○○○路
    局為辦理電子收費申裝及欠費追繳作業，依據「公路通行費
    徵收管理辦法」（以下簡稱本辦法）相關規定訂定「交通部
    臺灣區○道○○○路局電子收費申裝及欠費追繳作業注意事
    項」（以下簡稱注意事項），依本辦法第15條規定，用路人
    不依規定繳費者，營運單位應依用路人不同之欠費行為，依
    本局（指高速公路局）查明之車籍資料，製發「補繳通行費
    及作業處理費通知單」，追繳通行費並加收作業處理費用；
    用路人應於通知單所列之繳費期限內完成補繳程序，逾期未
    繳納則移送相關警察單位依法處理，注意事項第1 條、第13
    條第1 項、第17條第3 項亦分別定有明文。另逕行舉發之舉
    發違反道路交通管理事件通知單（以下簡稱舉發通知單），
    應按「已查明之資料」填註車牌號碼、車輛種類、車主姓名
    及地址，並於通知單上方空白處加註逕行舉發之文字後，由
    舉發機關送達被通知人；且處理違反道路交通管理事件，有
    關文書送達之程序，依行政程序法之規定，道路交通管理事
    件統一裁罰基準及處理細則第11條第1 項第4 款、第5 條分
    別定有明文。再者，送達於應受送達人之住居所、事務所或
    營業所為之，但在行政機關辦公處所或他處會晤應受送達人
    時，得於會晤處所為之；於應送達處所不獲會晤應受送達人
    時，得將文書付與有辨別事理能力之同居人、受僱人或應送
    達處所之接收郵件人員；另送達不能依前2 條規定為之者，
    得將文書寄存送達地之地方自治或警察機關，並作送達通知
    書兩份，一份黏貼於應受送達人住居所、事務所、營業所或
    其就業處所門首，另一份交由鄰居轉交或置於該送達處所信
    箱或其他適當位置，以為送達；由郵務機關為送達者，得將
    文書寄存於送達地之郵政機關，行政程序法第72條第1 項、
    第73條第1 項及第74條第1 項、第2 項亦分別定有明文。
四、經查：異議人駕駛HZ-2186 號自用小客車，先後於98年2 月
    23日上午11時8 分許、同年月24日下午3 時許，分別行經國
    道3 號高速公路七堵收費站（北向）第7 車道之ETC 車道、
    國道1 號高速公路汐止收費站（北向）第6 車道之ETC 車道
    時，因卡片餘額不足而未完成通行費扣款，經遠通電收股份
    有限公司於98年3 月20日以掛號信函通知異議人應於98年4
    月10日以前補繳上開費用，該信函經郵寄至異議人陳報為車
    籍地之臺北縣石門鄉七股34號住所地，因執行送達之郵務人
    員未能在該址會晤應受送達之異議人，亦無可受領上開信函
    之同居人或受僱人，是執行送達之郵務人員乃於98年3 月23
    日將上開應送達之信函寄存於上開異議人應受送達之車籍地
    所在之石門郵局，並製作送達通知書2 份，1 份黏貼於異議
    人上址門首，1 份置於異議人之信箱或其他適當之處所，以
    為送達，然異議人仍未於上開期限內補繳，交通部臺灣區○
    道○○○路局乃移請內政部警政署國道公路警察局第九警察
    隊七堵小隊協助於98年6 月22日以公警局交字第ZIP007284
    號、內政部警政署國道公路警察局第一警察隊汐止分隊協助
    於98年6 月22日以公警局交字第ZAP016994 號舉發違反道路
    交通管理事件通知單逕行舉發，交通部公路總局臺北區監理
    所嗣則均依違反道路交通管理處罰條例第27條第1 項規定，
    於98年7 月31日，各以北監自裁字第40-ZIP007284號（本院
    98年度交聲字第282 號聲明異議標的）、北監自裁字第40-Z
    AP016994號（本院98年度交聲字第283 號聲明異議標的），
    各裁處異議人罰鍰3,000 元之事實，有舉證照片影本2張 、
    上開舉發違反道路交通管理事件通知單及送達證書影本各2
    紙、上開裁決書正本及交通部公路總局臺北區監理所送達證
    書影本各2 紙、交通部臺灣區○道○○○路局委託遠通電收
    股份有限公司補繳通行費及作業處理費通知單及高速公路局
    委託遠通電信公司辦理電子收費業務送達證書影本各2 紙、
    交通部臺灣區○道○○○路局汐止收費站98年7 月22日高汐
    稽字第0980001165號函影本1 紙存卷可憑，而上開異議人陳
    報為車籍地之臺北縣石門鄉七股34號，自59年3 月10日起迄
    98年8 月24日本院查詢之日止，同為異議人戶籍地之事實，
    亦有法務部戶役政連結作業系統個人資料查詢結果1 紙附卷
    可參，是異議人於上開時、地行駛於應繳費之公路不依規定
    繳費，且經通知補繳後，亦未遵期補繳之事實，堪予認定。
    從而，原處分機關既將應送達之補繳費用通知單合法送達於
    異議人陳報之車籍地，則異議人縱確因工作關係未及返回上
    址收領，亦無從解免其違規之責，是異議人前揭辯解之詞，
    尚無從採取。
五、綜上所述，異議人確有於前揭時、地，先後駕車行駛於應繳
    費之公路不依規定繳費（卡片餘額不足，經通知補繳，繳費
    期限98年4 月10日止未補繳）之違規行為，原處分機關據以
    援引首揭規定，各裁處罰鍰3,000 元並無不當。本件異議為
    無理由，應予駁回。
據上論斷，應依道路交通案件處理辦法第19條，裁定如主文。
中    華    民    國    98    年    9     月    14    日
                  交通法庭  法  官  劉桂金
以上正本證明與原本無異。
對於本件裁定如有不服，應於收受送達後5日內，向本院提出抗
告書狀，敘述抗告之理由，抗告於臺灣高等法院。
中    華    民    國    98    年    9     月    14    日
                            書記官  劉如純


司法院資訊處製作；財團法人民間司法改革基金會備份。
